【裁判字號】    91,交上訴,504
【裁判日期】    920106
【裁判案由】    公共危險
【裁判全文】
臺灣高等法院臺南分院刑事判決            九十一年度交上訴字第五四號    Ｇ
      上  訴  人
      即  被  告  乙  ○  ○
      選任辯護人  何  永  福
右上訴人因公共危險等案件，不服臺灣嘉義地方法院九十年度交訴字第八五號中華民
國九十一年二月十五日第一審判決（起訴案號：臺灣嘉義地方法院檢察署九十年度偵
字第三八一三號），提起上訴，本院判決如左：
      主      文
上訴駁回。
乙○○緩刑伍年，緩刑期內付保護管束。
      事      實
一、乙○○於民國九十年五月十四日上午八時四十八分許，駕駛車號Ｊ七─六五九二
    號自用小客車，由東往西沿嘉義縣第一五九號縣道（下簡稱第一五九號縣道）往
    嘉義縣竹崎鄉昇平村頂埔圓環（下簡稱頂埔圓環）方向行駛，途經該縣道距離頂
    埔圓環約十至二十公尺處即第一五九號縣道三五公里三百五十公尺最高速限時速
    三十公里路段，本應注意行車速度應依號誌規定，又汽車交會時，會車相互之間
    隔不得少於半公尺，而汽車行駛時，汽車駕駛人應注意車前狀況，並隨時採取必
    要之安全措施，適甲○○騎乘車號七七五─二三一八號（起訴書誤為七七七五─
    二三一八號）重型機車亦沿第一五九號縣道經過頂埔圓環由西往東方向行駛至該
    處，二車交會，乙○○依當時天候晴、日間自然光線、視距良好，並無不能注意
    之情形，其竟疏未注意甲○○騎乘上開機車由對向駛至之車前狀況，減速慢行，
    隨時採取必要之安全措施，反以時速四十至五十公里之速度，超速行駛，且於會
    車時未與甲○○所騎乘之上開機車保持半公尺以上之距離，以致其所駕駛之上開
    自小客車左前側保險桿處擦撞甲○○之機車左前側下方斜板突出部分（公訴人誤
    為右前側），而使甲○○人、車倒地，因而受有輕微腦震盪、左側顴骨骨折、眼
    眶底骨折、上顎骨骨折等傷害，詎乙○○於撞傷人之後，竟未下車救助，反而駕
    車逃逸，甲○○則經不詳姓名之人送醫，後經警調閱設於第一五九號縣道頂埔圓
    環路段附近（公訴人誤認係設於肇事地點）由西向東攝影之社區監視錄影帶後，
    方查知上情。
二、案經甲○○訴由嘉義縣警察局竹崎分局報請臺灣嘉義地方法院檢察署檢察官偵查
    起訴。
      理      由
一、訊據被告乙○○固坦承於上開時、地駕駛車號Ｊ七─六五九二號自小客車，由東
    往西沿嘉義縣第一五九號縣道（下簡稱第一五九號縣道）由東往西方向行駛之事
    實，惟矢口否認有何右揭犯行，並辯稱：其未撞到告訴人甲○○所騎乘之上開機
    車，告訴人甲○○所騎乘之機車老舊，不免有許多刮痕，難認其機車左前斜板下
    方裂痕為新痕，且告訴人甲○○指訴其駕駛自小客車速度甚快擦撞機車，然依其
    指訴情節觀之，告訴人甲○○應會彈落地面，機車會嚴重受損，不會在現場找不
    出機車碎片，應此告訴人甲○○應係自行跌倒受傷云云。
二、經查：
（一）被告乙○○於上開時、地駕駛車號擦撞告訴人甲○○上開七七五─二三一八號
      機車，因而致告訴人甲○○受有輕微腦震盪、左側顴骨骨折、眼眶底骨折、上
      顎骨骨折等傷害後，未下車察看，反駕車逃逸之事實，業據告訴人甲○○指訴
      在卷，並有車損照片三張、現場照片二張、診斷證明書一份在卷可稽（見警卷
      第二二至二三頁、第一七頁）。另承辦員警朱克賢調閱設於距離肇事地點僅一
      、二十公尺之頂埔圓環附近之社區監視錄影帶（由西往東拍攝）後發現，車禍
      發生前告訴人甲○○所騎乘之機車出監視畫面三秒後，被告乙○○所駕駛之自
      小客車即進入螢幕中，且在經過約五十六秒後，方有第二輛大貨車進入畫面，
      而告訴人甲○○遭撞擊處亦約為出畫面不遠處，依距離推算，足示告訴人甲○
      ○遭撞擊時被告乙○○之車輛亦在該處，此業經證人朱克賢證述明確，並有錄
      影帶一卷附卷足憑。
（二）次查，告訴人甲○○所騎乘之機車左前側斜板下方突出部分裂痕及擦痕位置與
      被告所駕駛之自小客車左前側角保險桿上擦痕位置，經警以二車加以比對後，
      二者之高度相同，且該自小客車左前保險桿擦痕之範圍，亦與告訴人甲○○上
      開機車左前側斜板下方突出物之厚度相近，此有車損照片三張及比對照片一張
      在卷可佐（見警卷第二二至二三頁），並經證人即處理員警朱克賢證述屬實（
      見原審卷第一九至二０頁）。且據財團法人成大研究發展基金會所為之鑑定意
      見書（下稱鑑定意見書），因兩車係對向行駛倘彼此間發生擦撞，撞擊型態屬
      於對向擦撞，擦撞部位可能為自小客車左前車頭保險桿與重機車左前擾流板底
      部發生擦撞（詳鑑定意見書第一六頁），核與本案兩車之擦痕相符。又告訴人
      機車之擦痕，除機車之左側斜板之下方外，其擦痕長度延伸至機車腳踏板之處
      ，此係因機車車體機動性高、較為靈巧，因此不一定需要機車本體產生嚴重車
      損才會導致嚴重的騎士傷害，故不能以本案現場未殘留碎片即認兩車間沒有發
      生車禍。且據本案被害人車禍後左臉瘀傷、腫脹，左頭部腫脹，傷勢並以左側
      為嚴重，不似被害人於右轉彎時滑倒受傷。綜上觀之，足見本案兩車確有發生
      擦撞。
（三）被告雖曾向富邦產物保險投保強制險，另外再投保第三人責任險每一個人傷害
      賠償額度新台幣一百五十萬元，每一意外事故之傷害賠償額度一千五百萬元，
      被告之汽車擦撞到告訴人機車，依被告所投保之賠償額度，被告縱不必自行支
      付任何金錢，而完全可由保險公司理賠，然被告尚可能因之而受刑事責任，被
      告於肇事當時因恐慌而逃逸，不難想像，被告以其已投保強制險及責任險，稱
      其並無逃逸之理由，並不足採。
（四）又被告指稱或有他部自小客車擦撞告訴人，致使告訴人誤認為被告所為，然經
      本院勘驗錄影帶，是時除被告所駕駛之白色自小客車經過外，並無他輛白色自
      小客車經過，且並無積極證據可認係另有他部白色自小客車擦撞告訴人之機車
      ，且縱有他部白色自小客車，以事故地點道路如此狹窄，其掉頭逃逸亦甚費時
      ，再以五十六秒後有他部大貨車進入，則該部自小客車除須掉頭外尚須與大貨
      車在狹窄之道路上會車，則大貨車理應更久後才會駛至圓環，再以一般常情判
      斷，若非肇事者明知該圓環有錄影監視器，否則何需掉頭逃逸，此點亦與常情
      不符。再以縱使該大貨車駕駛人經過事發地點，然該大貨車與被告之自小客車
      間已相差五十六秒，復以該道路蜿蜒曲折，該大貨車駕駛人是否親眼賭及被告
      與告訴人有否發生事故，不無疑問。
（五）末以告訴人與被告乃對向會車，且被告車窗當時係開啟，其眼睛視線高度離地
      面約一點一至一點四公尺，不可能沒有看到在前方由右至左迎面而來之被害人
      ，且被害人騎乘之重機車總高度約一點四至一點六公尺，是以被告會車時應可
      見告訴人，縱使兩車發生擦撞輕微而不足使被告感覺擦撞，然被告應可見告訴
      人倒地之情（詳鑑定意見書第一五頁），其辯稱不知發生擦撞，殊難想像。
三、雖被告以前開情詞置辯，惟按告訴人、證人之陳述有部分前後不符，或相互間有
    所歧異時，究竟何者為可採，法院仍得本其自由心證予以斟酌，非謂一有不符或
    矛盾，即應認其全部均為不可採信；尤其關於行為動機、手段及結果等之細節方
    面，告訴人之指陳，難免故予誇大，證人之證言，有時亦有予渲染之可能；然其
    基本事實之陳述，若果與真實性無礙時，則仍非不得予以採信，此最高法院七十
    四年臺上字第一五九九號判例著有明文。本件告訴人甲○○迭於偵、審中指訴其
    遭一白色自小客車擦撞致人、車倒地受傷；而由上開被告自小客車車損照片顯示
    ，被告自小客車左前保險桿之擦痕僅有少許車漆掉落，而此亦經證人朱克賢證述
    明確（見九十年度偵字第三八一三號偵查卷第二五頁背面），顯見被告自小客車
    與告訴人甲○○之機車僅係發生輕微擦撞，而汽車與機車行進間發生輕微擦撞，
    現場未殘留碎片，亦與經驗法則無違。因此，告訴人甲○○指訴被告乙○○車速
    甚快，雖或有誇大之處，然告訴人甲○○之指訴尚非違背經驗法則，且其所指訴
    被害情節之基本事實，前後一致，揆諸前開說明，本院自得採信其指訴。綜上，
    被告乙○○所為其未駕車擦撞告訴人機車之辯解，應屬卸責之詞，不足採信。是
    被告乙○○於右揭時、地駕駛上開自小客車擦撞上開告訴人甲○○所騎乘之機車
    肇事後逃逸，應足認定。
四、按行車速度，依號誌之規定，又汽車交會時，會車相互之間隔不得少於半公尺，
    而汽車行駛時，駕駛人應注意車前狀況，隨時採取必要之安全措施，此道路交通
    安規則（九十年五月三十日修正前）第九十三條第一項、第一百條第五款、第九
    十四條第三項定有明文。查被告駕駛上開自小客車與告訴人甲○○所騎乘之機車
    在肇事地點交會，此業經告訴人甲○○指訴在卷，而該路段速限為時速三十公里
    及當時天候晴，日間自然光線，視距良好，亦有上開道路交通事故調查報告表附
    於警卷可憑，依當時情況，被告乙○○對於告訴人甲○○機車由對向行駛至肇事
    地點之車前狀況，並無不能注意之情事。被告乙○○於上開時、地駕車，本應注
    意遵守上開規定，注意車前狀況，減速慢行，隨時採取必要之安全措施，並保持
    適當之會車間隔，以避免擦撞告訴人甲○○之機車，而依當時情形又無不能注意
    之情事，其竟疏未注意遵守上開規定，致其所駕駛之自小客車於會車時，左前側
    保險桿不慎擦撞對向行駛之告訴人甲○○所騎乘之機車，致告訴人甲○○受有前
    開傷害，顯見被告乙○○確有過失。而被告乙○○之過失行為與被害人甲○○受
    傷間有相當因果關係。是被告乙○○過失傷害之犯行亦堪以認定。被告乙○○所
    辯應係卸責之詞，不足採信，本件事證明確，被告乙○○犯行洵堪認定。
五、核被告乙○○所為，係犯刑法第二百八十四條第一項前段之過失傷害罪及同法第
    一百八十五條之四之駕駛動力交通工具肇事，致人受傷而逃逸罪。被告乙○○所
    犯之上開二罪間，犯意各別，行為互異，犯罪構成要件亦不同，自應分論併罰。
    原審審酌被告乙○○肇事後逃逸，惡性非輕，告訴人甲○○身體所受之傷害，被
    告之品行、智識程度及其犯後未見悔意等一切情狀，分別依序量處有期徒刑五月
    、八月，並定其應執行刑一年，以資懲儆。本院經核原判決認事用法，均無不合
    ，量刑亦屬妥適。被告乙○○上訴意旨，否認犯罪，指摘原判決不當，為無理由
    ，應予駁回。復查被告其於刑之執行完畢後五年以內未曾受有期徒刑以上刑之宣
    告，並有本院被告全國前案紀錄表可稽。其因一時疏忽，偶罹刑典，事後已與被
    害人和解，賠償其損害，有嘉義縣竹崎鄉調解委員會調解書乙紙附本院卷足憑，
    經此刑之宣告後，應知警惕，而無再犯之虞，本院因認暫不執行其刑為適當，併
    予以宣告緩刑伍年，緩刑期內併付保護管束，以勵自新並予輔導促其注意行車安
    全。
據上論結，應依刑事訴訟法第三百六十八條、刑法第七十四條第一款、第九十三條第
一項，判決如主文。
本案經檢察官王碧霞到庭執行職務。
中    華    民    國      九十二      年      一      月      六        日
                                  臺灣高等法院臺南分院刑事第四庭
                                      審判長法官  陳    義    仲
                                            法官  楊    子    莊
                                            法官  宋    明    蒼
右正本證明與原本無異。
肇事逃逸部分如如不服本判決，應於判決送達後十日內向本院提出上訴狀，其未敘述
理由者並應於提出上訴狀後十日內向本院補提理由書（應附繕本)。
（過失傷害部分不得上訴）。
                                      法院書記官  余    素    美
中    華    民  國      九十二      年      一      月      八        日
附錄本案論罪科刑法條全文：
刑法第一百八十五條之四：
駕駛動力交通工具肇事，致人死傷而逃逸者，處六月以上五年以下有期徒刑。
刑法第二百八十四條第一項：
因過失傷害人者，處六月以下有期徒刑、拘役或五百元以下罰金，致重傷者，處一年
以下有期徒刑、拘役或五百元以下罰金。


司法院資訊處製作；財團法人民間司法改革基金會備份。
